【裁判字號】    97,台上,6401
【裁判日期】    971211
【裁判案由】    傷害致人於死
【裁判全文】
最高法院刑事判決            九十七年度台上字第六四０一號
上  訴  人  甲○○
上列上訴人因傷害致人於死案件，不服台灣高等法院中華民國九
十七年十月一日第二審判決（九十七年度上訴字第一九六二號，
起訴案號：台灣桃園地方法院檢察署九十六年度偵字第一０九一
五號），提起上訴，本院判決如下：
    主  文
上訴駁回。
    理  由
按刑事訴訟法第三百七十七條規定：上訴於第三審法院，非以判
決違背法令為理由，不得為之；是提起第三審上訴，應以原判決
違背法令為理由，係屬法定要件。如果上訴理由書狀並未依據卷
內訴訟資料具體指摘原判決不適用何種法則或如何適用不當，或
所指摘原判決違法情事，顯與法律規定得為第三審上訴理由之違
法情形不相適合時，均應認其上訴為違背法律上之程式，予以駁
回。本件原判決認定上訴人甲○○有其事實欄所載之犯行，因而
維持第一審論上訴人以成年人故意對兒童犯傷害致人於死罪，處
有期徒刑十年，並為相關從刑之宣告部分之判決，駁回檢察官及
上訴人關於該部分之上訴。已詳敘認定犯罪事實所憑證據及其認
定之理由，並對上訴人所辯各節，如何不足採信，均已依據卷內
資料，詳予指駁。從形式上觀察，原判決並無違背法令情形。上
訴人上訴意旨略稱：(一)、伊因與妻口角，激於義憤方對伊之幼兒
為本件犯行，應僅構成刑法第二百七十九條之義憤傷害致人於死
罪。(二)、伊於偵防車中已向警坦承本件犯行，並配合警方辦案，
應符合自首要件。況伊始終坦承犯行，至表悔意，請從輕處刑等
語。惟查證據之取捨及事實之認定，均為事實審法院之職權，倘
其採證認事並未違背證據法則，且已敘明其取捨證據及得心證之
理由者，自不得任意指為違法。原判決就其如何認定上訴人確有
本件傷害致人於死犯行，及警方於查獲上訴人前，業已有相當事
證合理懷疑上訴人為傷害被害人即上訴人幼子黃○軒（民國九十
六年二月出生，真實姓名、年籍詳卷）致死之人，上訴人嗣後坦
承犯行，僅屬自白犯罪，尚不符合自首要件乙情，已於理由論敘
綦詳，經核並無不合。又刑法第二百七十九條後段之「義憤傷害
致人於死罪」，必須以「當場激於義憤」而傷害他人，為其前提
；而所謂「義憤」，則指被害人之行為違反正義，在客觀上足以
激起一般人無可容忍之憤怒而言。本件上訴人於原審並未抗辯其
幼子黃○軒於案發當時有何在客觀上足以激起一般人憤怒之違反
正義行為，於本院始空言主張，已屬無據。況依上訴人前開主張
，案發當時與上訴人口角爭執者為其妻，更與其幼子黃○軒無涉
，上訴人認其所為應成立義憤傷害致人於死罪，洵屬誤解。再刑
之量定，係實體法上賦予法院得為自由裁量之事項，倘其未有逾
越法律所規定之範圍，或濫用其權限，即不得任意指摘為違法，
以為第三審上訴之理由。第一審判決於此部分量刑時，已以行為
人之責任為基礎，具體審酌上訴人之品行、犯罪之動機、手段、
與被害人之關係、所生之危害及犯罪後態度等一切情狀，量處如
前述之有期徒刑，核屬量刑職權之適法行使，原審予以維持，自
不能任意指為違法。是本件上訴意旨並未依據卷內資料具體指摘
原判決關於此部分有何違背法令情形，猶執其在事實審之辯解，
就原判決已明確認定詳細說明之事項，再事爭論，且徒憑己意，
就其所犯罪名任意爭執，自不足據以辨認原判決已具備違背法令
之形式。揆之首揭說明，其上訴為違背法律上之程式，應予駁回
。至上訴人另犯誣告罪部分，業經上訴人於原審辯論終結前撤回
第二審之上訴而告確定，附此敘明。
據上論結，應依刑事訴訟法第三百九十五條前段，判決如主文。
中    華    民    國  九十七  年   十二   月   十一   日
                      最高法院刑事第九庭
                          審判長法官  洪  文  章
                                法官  王  居  財
                                法官  郭  毓  洲
                                法官  黃  梅  月
                                法官  邱  同  印
      本件正本證明與原本無異
                                      書  記  官
中    華    民    國  九十七  年   十二   月   十六   日
                                                      v


司法院資訊處製作；財團法人民間司法改革基金會備份。
